臺灣板橋地方法院交通事件裁定　　　　　　　　　九十三年度交聲字第一七○八號
　　原處分機關　交通部公路總局臺北區監理所
　　異　議　人
　　即受處分人　甲○○
右列受處分人因違反道路交通管理處罰條例案件，對於交通部臺北區監理所九十三年
十一月三日北監自裁字第四○－Ｃ00000000號裁決處分不服，聲明異議，本
院裁定如左：
    主  文
原處分撤銷。
甲○○違反汽車駕駛人，駕駛汽車肇事致人受傷，應向警察機關報告，不得駛離之規
定，吊扣其駕照個月。
    理  由
一、交通部公路局臺北區監理所裁決意旨略以：異議人甲○○於九十三年五月二十四
    日九時二十三分許，駕駛車牌號碼三Ｔ－七○八七號自用小客車，沿臺北縣新莊
　　市○○路由西向東往新泰路方向行駛，途經同縣市○○路與瓊英巷口左轉時，肇
  　事撞及葉玉倩所騎乘之車牌號碼ＬＰＣ－○八三號重型機車，致葉玉倩受有右膝
    挫擦傷及右腕右肘挫傷之傷害。異議人明知其肇事致人受傷，未為必要之救護及
    報案義務，即駛離現場逃逸他去，經臺北市政府警察局新莊交通分隊員警調取路
    口監視錄影帶後查知，並通知到案後掣單舉發，爰依道路交通管理處罰條例第六
    十二條第一項、六十七條第一項之規定，裁處異議人吊銷駕駛執照，終身禁考之
    處分云云。
二、異議人異議意旨略以：異議人固不否認於上開時、地肇事致葉玉倩受傷，惟伊下
    車觀看傷勢時，葉玉倩表示毋庸送醫救護，伊以為葉玉倩之意係各自承擔損失，
    不及細想即先行駛離，並無逃逸之本意。不料葉玉倩至附近商家借用電話報警，
    警方到場後以為伊逃逸，乃以此為由舉發。本件刑事案件就肇事逃逸部分業經臺
    灣板橋地方法院檢察署檢察官為不起訴處分，原處分機關竟仍裁處異議人吊銷駕
    駛執照，終身禁考之處分，自有未服，爰聲明異議，請求撤銷原處分等語。
三、按汽車駕駛人，駕駛汽車肇事致人受傷，應即採取救護或其他必要措施，並向警
    察機關報告，不得駛離，違者吊扣其駕駛執照三個月至六個月；逃逸者吊銷駕駛
    執照，道路交通管理處罰條例第六十二條第一項規定甚明。又人民違反法律上之
    義務而應受行政罰之行為，法律無特別規定時，雖不出於故意為必要，仍須以過
    失為其責任條例，但應受行政罰之行為，僅違反禁止規定或作為義務，而不以發
    生損害或危險為其要件者，推定為有過失，於行為人不能舉證證明自己無過失時
    ，即應受處罰，大法官會議釋字第二百七十五號解釋意旨可資參照。而道路交通
    管理處罰條例第六十二條第一項後段所處罰之肇事致人受傷後未盡救護、報告義
    務而「逃逸」之行為，因法條用語之「逃逸」，乃指行為人以積極行為逃離他去
    以規避警察機關之稽查，應以出於故意為限。反之同項前段之違反肇事致人受傷
    後之救護、報告義務而駛離之行為，則僅為行為人作為義務之規定，不以故意為
    必要，倘行為人肇事致人受傷，而未救護或報告警察機關者即行駛離，因已違反
    作為本條例之作為義務，揆以前揭說明，應推定其有過失。
四、查本件裁決機關以異議人甲○○於九十三年五月二十四日九時二十三分許，駕駛
    車牌號碼三Ｔ－七○八七號自用小客車，在臺北縣新莊市○○路、瓊英巷口肇事
　　致葉玉倩受有右膝挫擦傷及右腕右肘挫傷之傷害後，異議人未為救護、報案之行
  　為即駛離現場，固有卷附臺北市政府警察局舉發違反道路交通管理事件通知單影
    本在卷為憑。惟異議人執前開情詞堅決否認有逃逸之故意，經本院調取臺灣板橋
    市地方法院檢察署九十三年度偵字第一三七八五號偵查卷，葉玉倩於偵查中到庭
　　結證稱：甲○○肇事後有下車詢問我需否送醫，我說不用送醫，但機車要送修，
　  我們爭執誰對誰錯時，我就說要報警，甲○○說他沒帶手機，我就到附近商店借
    電話報警，但我沒有叫甲○○不能走，我報警回來甲○○就離開等語（見偵查卷
    第六十二頁至六十三頁），核與異議人甲○○於偵查中所述相符（見同前卷第六
    十二頁至六十三頁）。足認異議人於本件車禍發生時，確有下車查看，因葉玉倩
    表示不需要送醫救護，又葉玉倩至附近店家借電話報警時未請異議人暫留，致異
    議人誤會葉玉倩無意追究而先行駛離，足見異議人所辯伊無逃逸之故意等語，應
    非虛言，是原處分機關認異議人逃逸之事實明確，據以裁處，已有可議。惟查，
    當時葉玉倩既曾向異議人表示借手機報警，足見仍有督促異議人盡報告警察機關
    義務之本意，而汽車駕駛人肇事致人受傷，本有救護及報告之義務，葉倩玉固然
    表明無救護之必要，但既表示有意報警，異議人未詢問葉玉倩是否有報警之真意
    ，因自行認定互不求償，而未向警方報告肇事即擅行駛離，其出於自己之誤認而
    違反肇事違規者之報告義務，並不具正當事由，仍推定其有過失，而異議人既無
    從舉證其未盡報告義務有何正當事由，仍應依道路交通管理處罰條例第六十二條
    前段之規定予以裁罰。原處分機關僅憑舉發單片面記載，未查本件異議人肇事後
    之處理情形及駛離現場之始末，率認其肇事致人受傷而逃逸，並據道路交通管理
    處罰條例第六十二條第一項後段規定予以裁罰，於法自有未合。本院認異議人並
    無逃逸之故意，不能該當於道路交通管理處罰條例第六十二條第一項後段之肇事
    致人受傷而逃逸之規定，惟其無正當理由違反向警察機關報告之義務即駛離，不
    無過失，且該當於道路交通管理處罰條例第六十二條第一項前段之規定，應撤銷
    原處分，並依道路交通管理處罰條例第六十二條第一項前段之規定，審酌異議人
    違規情節等，自為裁罰如主文所示。
據上論斷，應依道路交通管理處罰條例第八十七條第二項、道路交通案件處理辦法第
二十條前段，裁定如主文。
中　　　華　　　民　　　國　　九十三　　年　　 十二 　　月　　　三　　　日
                                  臺灣板橋地方法院交通法庭
                                      法  官    林  漢  強
右正本證明與原本無異。
如不服本裁定應於送達後五日內向本院提出抗告狀。
                                      書記官    黃  大  千
中　　　華　　　民　　　國　　九十三　　年　　 十二 　　月　　　三　　　日
